臺灣板橋地方法院刑事判決　　　　　　　96年度易字第1234號
公　訴　人　臺灣板橋地方法院檢察署檢察官
被　　　告　甲○○
　　　　　　戊○○
上列被告因恐嚇取財案件，經檢察官提起公訴（95年度偵字第16
813 號），本院判決如下：
    主  文
甲○○共同意圖為自己不法之所有，以恐嚇使人將本人之物交付
，未遂，處有期徒刑玖月，減為有期徒刑肆月又拾伍日，如易科
罰金，以新臺幣壹仟元折算壹日。
戊○○共同意圖為自己不法之所有，以恐嚇使人將本人之物交付
，未遂，累犯，處有期徒刑玖月，減為有期徒刑肆月又拾伍日，
如易科罰金，以新臺幣壹仟元折算壹日。
扣案如附表編號1 至編號3 所示之物，均沒收。
    事  實
一、戊○○（曾因恐嚇取財案件，於民國〈下同〉88年12月23日
    ，經本院以88年度易字第3946號刑事判決判處有期徒刑5 月
    ，緩刑3 年，89年1 月28日判決確定，嗣於緩刑期間因另犯
    他案，於91年2 月18日，經本院以91年度撤緩字第14號裁定
    撤銷緩刑確定，刑期起算日期為93年4 月21日，指揮書執行
    完畢日期為93年9 月4 日－致使本案犯行構成累犯），詎其
    仍不知悔悟，緣庚○○前因積欠戊○○之友人甲○○債務（
    新臺幣〈下同〉9,500 元）無力償還，屢經甲○○催討未果
    而心生不滿，庚○○乃求助於其雇主丙○○，經丙○○允諾
    代為償還，並與甲○○相約於95年7 月5 日晚上在丙○○所
    經營之「好客多傢俱行」（位於臺北縣泰山鄉○○路○ 段42
    9 號）商討解決方法，嗣於同日21時許，甲○○、戊○○及
    丁○○前往「好客多傢俱」欲拿取現金，丙○○表示要開立
    支票給付，惟為甲○○、戊○○所拒，雙方並發生口角不歡
    而散。嗣於翌日（6 日）某時許，丙○○簽發支票1 紙（票
    號：LKA0000000號、面額：1 萬元、發票人：丙○○、付款
    人：臺中商業銀行林口分行）交予庚○○，由庚○○於同日
    18時30分許，持前開支票至甲○○之住處（臺北縣樹林市○○街○ 段57巷1 號2 樓），欲償還債務，惟仍為甲○○拒絕
    ，甲○○並因之對丙○○更生怨懟，乃邀同戊○○共同前往
    「好客多傢俱行」，而戊○○則再邀集真實姓名、年籍不詳
    之成年人駕車到場助勢，而共同基於意圖為自己不法之所有
    之犯意聯絡，旋即由不知情之丁○○（經檢察官另為不起訴
    處分）駕駛車牌號碼2861─EN號自用小客車至甲○○前開住
    處搭載甲○○（攜帶如附表編號1 、編號2 所示不具殺傷力
    之仿雙管霰彈槍外型製造之槍枝1 枝〈含填充氣體式玩具金
    屬彈殼2 顆〉－置於如附表編號3 所示之紙袋內）、戊○○
    及庚○○，嗣與該等真實姓名、年籍不詳之成年人集結，並
    於同日21時30分許抵達「好客多傢俱行」，下車後甲○○、
    戊○○及前揭真實姓名、年籍不詳之成年人共10餘人即進入
    「好客多傢俱行」圍繞丙○○，甲○○則將前開放置槍枝之
    紙袋端持於腹部前方（露出槍枝後端），而戊○○則與丙○○發生口角，並仗勢對丙○○恫稱：「現在已經不是1 萬元
    可以解決，要20萬才可以」等語，欲以該恐嚇行為使丙○○
    交付本人之金錢，斯時適便服警員乙○○、范鴻貴在「好客
    多傢俱行」，警員乙○○聞言並目睹甲○○持槍情形，乃趨
    前制伏甲○○，並當場扣得如附表編號1 至編號3 所示之物
    ，而戊○○及前揭真實姓名、年籍不詳之成年人則乘隙逃逸
    ，該犯行乃未能得逞，嗣復經甲○○供出戊○○而偵悉上情
    。
二、案經臺北縣政府警察局新莊分局移送臺灣板橋地方法院檢察
    署檢察官偵查起訴。
    理    由
壹、證據能力部分：
一、被告甲○○、戊○○雖主張證人丙○○於檢察官偵查中之證
    述無證據能力云云，而證人丙○○經本院依檢察官聲請而為
    傳喚，惟經傳、拘無著。惟按被告以外之人於偵查中向檢察
    官所為之陳述，除顯有不可信之情況者外，得為證據，刑事
    訴訟法第159 條之1 第2 項定有明文。查證人丙○○於95年
    9 月7 日之偵訊筆錄，為被告以外之人於偵查中向檢察官所
    為之言詞陳述紀錄，且經證人丙○○具結在卷，合於法定要
    件，復查無「顯有不可信之情況」，乃傳聞證據之例外情形
    ，有證據能力。雖證人丙○○於偵查庭所為證述，未經被告
    行使反對詰問權，惟刑事訴訟法第159 條之1 第2 項規定被
    告以外之人在偵查中向檢察官所為之陳述，除顯有不可信之
    情況者外得為證據，其立法理由已敘明偵查中對被告以外之
    人所為之偵查筆錄，未予被告反對詰問、適當辯解之機會，
    對被告之防禦權固有所妨礙，然現階段刑事訴訟法規定檢察
    官代表國家偵查犯罪、實施公訴，依法其有訊問被告、證人
    及鑑定人之權，證人、鑑定人且須具結，而實務運作時，偵
    查中檢察官向被告以外之人所取得之陳述，原則上均能遵守
    法律規定，不致違法取供，其可信性極高，為兼顧理論與實
    務，始設有該條項之規定，而檢察官就證人丙○○於偵查中
    之證述同意有證據能力。況且被告甲○○、戊○○於本院審
    理中亦未聲請詰問證人丙○○，是自不得僅因於檢察官偵查
    中被告甲○○、戊○○未予行使反對詰問權，逕認證人丙○○於檢察官偵訊時之陳述無證據能力。
二、又被告以外之人於審判外之陳述，雖不符同法第159 條之1
    至之4 之規定，而經當事人於審判程序同意作為證據，法院
    審酌該言詞陳述或書面陳述作成時之情況，認為適當者，亦
    得為證據；當事人、代理人或辯護人於法院調查證據時，知
    有第159 條第1 項不得為證據之情形，而未於言詞辯論終結
    前聲明異議者，視為有前項之同意，亦據刑事訴訟法第159
    條之5 規定明確。而就證人丁○○於警詢之陳述，檢察官已
    將之列為本案證據，另被告甲○○、戊○○於本院準備程序
    中均同意作為證據，經本院審酌該言詞陳述作成時之情況，
    認為適當，故該警詢筆錄應有證據能力（至於證人丁○○於
    偵查中之證述，被告甲○○、戊○○均同意作為證據，且依
    上開就證人丙○○證述之說明，亦本應具證據能力無訛）。
貳、實體方面：
一、訊據被告甲○○坦承庚○○積欠伊9,500 元無力償還，屢經
    催討未果，而庚○○之雇主丙○○允諾代為償還，並與甲○○相約於95年7 月5 日晚上在丙○○所經營之「好客多傢俱
    行」商討解決方法，嗣於同日21時許，甲○○、戊○○及丁○○前往「好客多傢俱行」欲拿取現金，丙○○表示要開立
    支票給付，惟為伊所拒，雙方不歡而散。嗣於翌日（6 日）
    18時30分許，庚○○至伊住處表示丙○○欲償還債務，伊邀
    同戊○○共同前往「好客多傢俱行」，伊當時有將如附表編
    號1 、編號2 所示不具殺傷力之仿雙管散彈槍外型製造之槍
    枝1 枝〈含填充氣體式玩具金屬彈殼2 顆〉置於如附表編號
    3 所示之紙袋內而隨身攜帶，渠等進入「好客多傢俱行」後
    ，戊○○有對丙○○說話，後來伊就被警員逮捕，並扣得如
    附表編號1 至編號3 所示之物等情；另被告戊○○供承於95
    年7 月5 日晚上，伊與被告甲○○前往「好客多傢俱行」欲
    向丙○○拿取現金未果，翌日（6 日）經甲○○通知由丁○○開車載到「好客多傢俱行」，伊有對丙○○說話，後來有
    人衝出來，伊即逃跑等情；惟被告甲○○、戊○○均矢口否
    認有恐嚇取財犯行，被告甲○○辯稱：被告戊○○只是對丙○○說：「你欠我們錢就還我們錢，不要不高興。」，並未
    恐嚇丙○○云云；另被告戊○○則辯稱：當時只有伊與被告
    甲○○進入「好客多傢俱行」，伊有看到被告甲○○提一個
    袋子，但不知道裡面裝什麼東西，而伊僅對丙○○說：「兄
    仔，欠人錢不需要這麼兇吧！」，伊並未恐嚇丙○○云云。
二、經查：
（一）證人丙○○於檢察官偵查中結證稱：「我是好客多家具店
      負責人，地址在臺北縣泰山鄉○○路○ 段429 號。」、「
      （95年7 月6 日晚上21時30分店內有無發生何事？）當天
      晚上我的員工庚○○欠他朋友8,000 元，蕭的朋友帶了1
      支槍到現場，他沒有講話，但他的同夥口氣很兇並對我說
      我不幫蕭還錢，他很不高興，之後他講什麼我沒聽到，而
      帶槍的那個人都沒有講話。」、「（〈提示卷內甲○○照
      片〉當天帶槍的是否為甲○○本人？）是，當天王把他的
      槍放在牛皮紙袋內，沒有把槍亮出來。」、「（〈提示卷
      內戊○○照片〉當天講話口氣很兇的是否為該人？）是，
      他口氣很兇，有要恐嚇我的意思，他的意思是說我幫蕭付
      的錢太少，要向我恐嚇20萬元。」、「（許在現場是否有
      跟你說還一萬元太少了，他今天要搬20萬元的家俱？）是
      ，我有跟他發生衝突，我跟他說我跟你無怨無仇，我是好
      心要幫我員工還錢，但許表示他是流氓，如果我不給他錢
      的話，他要找人來鬧事並叫他的同夥七、八人進來店內搬
      家具，王則站在我的對面他都沒有什麼表示、也沒有講話
      、也沒有拿槍恐嚇我。」、「（王〈甲○○〉、張〈丁○○〉、許〈戊○○〉曾去過你店內幾次？）總共二次，一
      次是95年7 月6 日晚上那次；另一次是95年7 月6 日凌晨
      2 、3 點時，是蕭帶王、張、許來我店內找我談判，蕭要
      求幫他還8,000 元的債務，我就跟許說因為會計下班了，
      我無法付現金，所以請他們今天早上來店內拿，我再開一
      張一萬元之支票給他，我說完許就不高興，後來他們三人
      就離開。」、「（蕭有無找你拿支票？）有。他是95年7
      月6 日早上8 、9 點向我拿支票，蕭說要把支票拿去給王
      、張、許三人。」（見臺灣板橋地方法院檢察署95年度偵
      字第16813 號卷第153 頁、第154 頁）；另證人庚○○於
      本院審理中證稱：「（你與甲○○有無金錢債務糾紛？）
      我有欠甲○○九千元。」、「（九千元，當時是否有拜託
      丙○○來替你償還？）有的。」、「（是否記得九十五年
      七月間，有無談及如何還錢？）我有跟我老闆丙○○講這
      件事情，說我欠甲○○九千元的事情，結果丙○○就叫我
      約甲○○到好客多傢俱行來，看要如何還錢，結果約了九
      十五年七月五日，當時甲○○及戊○○、甲○○的女朋友
      有一起來，當天晚上他們過來時，已經很晚了，只是先來
      談，老闆沒有錢，所以就請他們隔天再來，而當時有點不
      愉快的情形，甲○○他們以為去的時候，就可以拿到錢，
      結果老闆沒有給錢，所以就有點不愉快，他們也沒有說什
      麼，就氣匆匆的回去了，丙○○當時是有叫他們隔天再過
      來拿錢，假如現金不足的話，就會開票給他們。」、「（
      案發當天七月六日，也就是第二天晚上，甲○○跟誰有到
      現場？）甲○○及戊○○還有甲○○女朋友及一個我不認
      識的男子，年紀也都差不多，我的印象約有三、四個左右
      。」、「（到了後發生什麼事情？）當時我不知道他們講
      什麼，我在傢俱店內，就有偵查員在那邊，然後他們到了
      之後，就有點起衝突，當時就是丙○○及新莊偵查隊的警
      員已經在傢俱店內，甲○○他們過來後，甲○○就被新莊
      分局的警員制伏了。」、「（你剛剛不是說有人快要吵起
      來，是誰吵起來？）就是丙○○與『甲○○』講話比較大
      聲，吵什麼內容我不清楚，然後我就跑去偵查員那邊，後
      來就由偵查員處理了。」、「（現場有查到一個黑色的雙
      管獵槍，這是誰帶去的？）甲○○帶去的。」、「（戊○○是否也有參與在吵？）也有在講話，『講話態度也很平
      常』。戊○○就是陪甲○○去而已。」、「（在警察局所
      言是否實在？〈請求提示偵卷卷附95年7 月7 日調查筆錄
      －審判長當庭提示上開卷宗〉）〈閱覽後〉實在。」、（
      到底什麼時候講的才是真實的？）警察局所說的才是正確
      。」、「（為何剛剛說到現場的人連你在內是五個人，警
      察原先就在那邊了？）我在警察局所言才是實在的，那時
      候有四台車子到現場，人約十五、六人左右，因為我有去
      甲○○家，跟他一起出門，共有四部車子一起出發的。」
      、「（甲○○到底有沒有跟丙○○說沒有給二十萬元不能
      解決事情的這些話？）有的，這是對我說的。」、「（甲○○所帶去的人，你認識幾人？）有認識三、四人，其餘
      我都不認識。）、「（你剛剛說有四部車一起出發，這是
      從哪裡出發的？）我跟甲○○從家裡出發，當時約有一、
      二台車，到了傢俱行跟我一起下車的人，約有四部車的人
      下車。」（見本院96年6 月12日審判筆錄）；證人即警員
      范鴻貴於本院審理中結證稱：「（當時為何會查獲這件案
      子？）這件案件沒有人報案，當時我與同事乙○○去傢俱
      店找丙○○，因為要去丙○○問一些另案的事情，然後突
      然發生本件甲○○衝進來，身上有帶槍，乙○○就與在庭
      甲○○搏鬥，因為要搶槍，當時我並沒有在現場，我剛好
      去上廁所，回來時，就看到乙○○已經將甲○○壓制在現
      場了，並取出一支槍，是雙管獵槍。」（見本院96年6 月
      12日審判筆錄）；證人乙○○於本院審理中結證稱：「（
      九十五年七月時，任職何處？）台北縣警察局新莊分局偵
      查隊。」、「（九十五年七月六日晚上，在台北縣泰山鄉
      ○○路○段四百二十九號好客多家具行，有一件恐嚇取財
      案件，是否為你承辦的？）是的。」、「（當時如何查獲
      此案？）我們人原本就在傢俱行裡面了。」、「因為傢俱
      行之前有被查獲槍枝，那裡是我們的勤責區，我們就有過
      去，當時有人一群人進來，有人有攜帶槍枝，然後就查獲
      了。」、「當時大約十幾個人，有一個帶頭的人，跟店方
      的人在那邊爭吵，結果他所拿的手提袋裡面裝有獵槍，很
      像要拿起來，然後我們就過來看怎麼回事，然後我們看到
      是槍，就這樣查獲的。」、「（你稱他們有人進來就吵，
      是否有聽到什麼？）就是為了開一張票，好像是一萬元的
      支票，就是傢俱店的員工，跟他們借錢，有開支票，他們
      要來收錢。」、「（他們吵什麼？）結果店方說沒有跟他
      們拿，為何要拿這麼多，結果就亮槍出來了。」、「（你
      印象中，亮槍的人，是否在庭，是哪位被告？〈請證人透
      過畫面螢幕辨識在庭被告〉就是穿白色衣服這位〈在庭被
      告甲○○〉，他當時是拿霰彈獵槍的，另外穿深色衣服〈
      在庭被告戊○○〉，他是跟店方講話的人。」、「（他們
      衝進來後，穿白色襯衫的人，是否有將槍拿出來？）他是
      用袋子裝著，就是一般手提紙袋，他將槍把的部分有露出
      來，就如我們持槍，然後用袋子蓋著的樣子。」、「（這
      樣是否能看出有持槍？）有的，護弓、板機都已經露出來
      了。」、「（你稱爭吵的人，是否有在庭的兩位被告？）
      在庭穿白色襯衫的人，我印象比較深。因為甲○○就是我
      制伏他的。」、「（在庭穿著深色的人是否有在場？）因
      為時間已經這麼久了，我不確定。」、「（當時有無什麼
      跡象顯示他們在恐嚇要錢？）我有聽到的就是他們進來說
      不是一萬元就可以解決，要十幾萬元才能解決，然後就互
      罵三字經，這期間大約三十秒左右，然後甲○○就站進來
      櫃台的地方，有露出槍，然後我就上前制伏。」、「（當
      時你稱有人說要十幾萬元才能解決，這是何人說的？）『
      當時有十幾人』，我也不敢確定是何人說的。但確實有人
      這樣說，這是我有聽到的。」、「（當時衝進家具行來的
      人，到底有多少人？）有甲○○帶來的人，當時有三台車
      。」、「（為何會知道有三台車？）因為他們進來後，我
      們控制了甲○○，我們其他人衝出去後，看到有三台車跑
      掉了。」、「（當時為何會先選擇制伏甲○○？）因為甲○○有提槍，因為他們在爭吵，我們是看到甲○○有提槍
      ，才會上前制伏甲○○的。本來以為他們只是口角而已。
      」、「（你稱進去時，是一群人衝進去的，請問你是否有
      看到？）我看到時，是大約『十幾個』，就非常快速從店
      門進來，然後就與店家發生口角了。」、「我不曉得是哪
      個人講的，因為他們一群人進來，『就圍在櫃台那裡』，
      因為我們當時坐在泡茶桌那裡，然後我們出來看的時候，
      就是甲○○手上提著一把霰彈獵槍，我怕他開槍下去，怕
      情形沒有辦法控制，所以我當時都在注意甲○○而已。」
      、「（請再確認甲○○持槍是什麼樣的動作，是否確實有
      亮槍的動作？）這個姿勢，就如端槍的動作，將槍端在肚
      子前，把手往上，從外頭看得到把手，但槍管朝下，是看
      不到槍管的，上面蓋著袋子。進來店裡時，槍是用提著的
      ，談判時，甲○○就將槍端在肚子前。」、「（所以甲○○就在談判時，很明顯的要讓對方知道他有帶槍？）是的
      。」、「（言語上，是否有聽到怎麼恐嚇的話？）因為時
      間隔了很久了，請求調閱當時卷宗及詢問范鴻貴。而我本
      身是聽到現在不是一萬元可以解決的話。」（見本院96年
      7 月30日審判筆錄）；另證人丁○○於警詢中供稱：「（
      散〈霰〉彈獵槍1 把為何人所有？）甲○○。」、「（你
      們到達台北縣泰山鄉○○路○ 段429 號〈好客多家具行〉
      時共有多少人？有幾部車輛？）約有8 、9 人，車輛幾部
      我不清楚。」（見臺灣板橋地方法院檢察署95年度偵字第
      16813 號卷第19頁至第21頁），嗣於檢察官偵查中結證稱
      ：「我跟被告王（甲○○）是男女朋友，而被害人庚○○
      欠被告王錢，所以95年7 月5 日被告王叫我載他過去被害
      人蕭工作的家具店，我是以公用電話打給王的手機000000
      0000，所以我在7 月6 日晚上8 點多開車從被告王位於樹
      林市○○街的住處載被告王、庚○○、阿凱三人，阿凱我
      不認識，他是被告王他們的朋友，當時庚○○說要找老闆
      借錢還給被告王，到了之後他們進去家具行，我正要離開
      去買東西時，警方就敲後車門要我出來，接著就被警方查
      獲。」（見臺灣板橋地方法院檢察署95年度偵字第16813
      號卷第70頁）。
（二）綜合比對分析上開證人之證詞：
　１、證人丙○○、庚○○均就證人丙○○欲幫員工即證人庚○○償還債務一事，致證人丙○○與被告甲○○、戊○○發
    　生口角一節證述綦詳，且證人丙○○就遭恐嚇取財一事亦
      核與證人乙○○所述大致相符，雖渠等就被告戊○○對丙○○所為言語內容存有若干差異，惟按告訴人、證人之陳
      述有部分前後不符，或相互間有所歧異時，究竟何者為可
      採，法院仍得本其自由心證予以斟酌，非謂一有不符或
　　　矛盾，即應認其全部均為不可採信；尤其關於行為動機、
  　　手段及結果等之細節方面，告訴人之指陳，難免故予誇大
    　，證人之證言，有時亦有予渲染之可能；然其基本事實之
      陳述，若果與真實性無礙時，則仍非不得予以採信（見最
      高法院74年台上字第1599號判例），衡諸證人丙○○為本
      件之被害人，其與被告甲○○、戊○○存有利害關係，而
      證人乙○○則與被告甲○○、戊○○難認有何讎隙，且以
      案發時間之短暫以觀，應認戊○○僅係對丙○○恫稱：「
      現在已經不是1 萬元可以解決，要20萬才可以」等語為可
      採。又被告甲○○、戊○○及渠等所邀集到「好客多傢俱
      行」之人數共達十餘人一節，依證人丙○○、庚○○、乙○○、丁○○之前開證詞及被告甲○○於檢察官偵查中供
      述：「（開車到好客多家具，現場多少人？）10多人，那
      些人都是阿凱〈戊○○〉的朋友，我不熟，我不知道阿凱
      叫他朋友去現場做什麼。應該是助陣。」（見臺灣板橋地
      方法院檢察署95年度偵字第16813 號卷第90頁、第91頁）
      暨其於檢察官聲請羈押而由本院訊問時供稱：「我們有四
      台車的人過去．．．。」（見本院95年度聲羈字第552 號
      卷第5 頁），自堪認定。
  ２、雖證人庚○○前開證述中表示被告戊○○也有在講話，講
      話態度也很平常，內容伊不清楚；惟衡諸其竟亦證稱係「
      丙○○與『甲○○』講話比較大聲」云云，顯與證人丙○○、乙○○及被告甲○○之供述不符，其有迴護被告戊○○之情灼然，此部分自無足執之為被告戊○○有利之認定
      。
  ３、證人丙○○、乙○○於證述中，均明確表示被告甲○○僅
      站於一旁，未親自出言恐嚇，而其槍枝並未自紙袋中拿出
      ，核與被告甲○○之供詞吻合，足見證人丙○○、乙○○
      並未誣攀被告甲○○，據此，則難認渠等有特別誣指被告
      戊○○之必要。
  ４、被告甲○○攜帶雖不具殺傷力，但外觀上係依仿雙管霰彈
      槍外型製造之槍枝1 枝〈含填充氣體式玩具金屬彈殼2 顆
      〉，另由被告戊○○再邀集前開數名真實姓名、年籍不詳
      之成年人到場，若僅欲單純、平和取償，何需如此大費周
      章？
（三）此外，復有支票影本1 紙〈票號：LKA0000000號、面額：
      1 萬元、發票人：丙○○、付款人：臺中商業銀行林口分
      行〉（見臺灣板橋地方法院檢察署95年度偵字第16813 號
      卷第55頁）附卷足憑暨如附表編號1 、編號2 所示不具殺
      傷力之仿雙管霰彈槍外型製造之槍枝1 枝〈含填充氣體式
      玩具金屬彈殼2 顆〉（鑑定結果見臺灣板橋地方法院檢察
      署95年度偵字第16813 號卷第182 頁至186 頁之內政部警
      政署95年10月11日刑鑑字第0950105840號槍彈鑑定書）及
      如附表編號3 所示之紙袋1 個扣案足資佐證。而若將該不
      具殺傷力之仿雙管霰彈槍外型製造之槍枝〈不含外接槍管
      〉直置於扣案紙袋內，則有外露情事，此亦經本院當庭勘
      驗屬實（見本院96年8 月14日審判筆錄），核與證人乙○○前開所證情事尚無扞格。
（四）按恐嚇取財罪之恐嚇行為，並無限制，凡以積極明示之言
      語、行為或其他暗示其危害，足使被害人理解其意義而使
      其心生畏怖者，均不失為恐嚇行為（參照最高法院75年度
      台上字第2047號刑事判決要旨）；凡言語、舉動足以使人
      生畏怖心者，即與刑法第三百四十六條規定之恐嚇行為相
      當，其言語、舉動是否足以使他人生畏怖心，應依社會一
      般觀念衡量，某甲對某乙威嚇之詞，依社會一般觀念，均
      認係惡言之通知，足以使人生畏怖心，縱被害人心理狀態
      特別，不因而畏怖，仍不能不認某甲已著手實行恐嚇取財
      犯行，自應成立該罪之未遂犯，參諸最高法院五十一年台
      上字七四六號判例要旨，未如同院四十二台上四四○號判
      例要旨，將被害人先已生畏怖情節錄載，顯係有意省略，
      自係認縱被害人未生畏怖心，亦成立該罪之未遂犯，另韓
      忠謨先著刑法各論（四三八頁）及前司法行政部刑事司台
      （六六）刑（二）函字一二二七號函亦均認被害人雖未因
      行為人之恐嚇而生畏怖，仍成立該罪之未遂犯（參照司法
      院〈74〉廳刑一字第895 號函示之司法院第二廳研究意見
      ）；刑法第三百四十六條之恐嚇罪，係以恐嚇使人生畏怖
      心而交付財物為要件，故其交付財物，並非因畏怖心所致
      ，其恐嚇尚非既遂，上訴人雖於十七日以恐嚇使被害人生
      畏怖心，而被害人於次日攜款前往交付，乃出於警察便利
      破案之授意，並非因其畏怖心所致，自應仍以恐嚇未遂論
      科（參照最高法院42年台上字第440 號判例）。本案由被
      告甲○○邀同被告戊○○共同前往「好客多傢俱行」，而
      被告戊○○則再邀集真實姓名、年籍不詳之成年人到場助
      勢，下車後被告甲○○、戊○○及前揭數名真實姓名、年
      籍不詳之成年男子共10餘人即進入「好客多傢俱行」圍繞
      丙○○，被告甲○○即將前開放置槍枝之紙袋端持於腹部
      前方（露出末端），而被告戊○○則與丙○○發生口角，
      並仗勢對丙○○恫稱：「現在已經不是1 萬元可以解決，
      要20萬元才可以」等語，顯足使被害人理解其意義而使其
      心生畏怖者而屬恐嚇取財之行為無疑。
三、綜上所述，被告甲○○、戊○○所辯無非圖卸、避就之詞，
    自均無足採信。從而，本案事證已臻明確，被告甲○○、戊○○之犯行均洵堪認定，自應依法論科；至於檢察官雖尚請
    求對被告甲○○、戊○○為測謊，惟本院認依前開事證，本
    案犯行已明，此部分請求核無必要，附此敘明。
四、核被告甲○○、戊○○所為，均係犯刑法第346 條第3 項、
    第1 項之恐嚇取財未遂罪，被告甲○○、戊○○已著手於犯
    罪之實行而不遂，為未遂犯，爰依刑法第25條第2 項之規定
    ，按既遂犯之刑減輕之。被告甲○○、戊○○所為本案犯行
    ，彼此間及與其他姓名、年籍不詳之成年人間有犯意聯絡及
    行為分擔，應論以共同正犯。查被告戊○○曾因恐嚇取財案
    件，於88年12月23日，經本院以88年度易字第3946號刑事判
    決判處有期徒刑5 月，緩刑3 年，89年1 月28日判決確定，
    嗣於緩刑期間因另犯他案，於91年2 月18日，經本院以91年
    度撤緩字第14號裁定撤銷緩刑確定，刑期起算日期為93年4
    月21日，指揮書執行完畢日期為93年9 月4 日，此有臺灣高
    等法院被告前案紀錄表1 份在卷可稽，其受徒刑之執行完畢
    後，5 年以內故意再犯有期徒刑以上本案之罪，應依刑法第
    47 條 第1 項之規定論以累犯，並依法加重其刑。被告戊○○前開加重、減輕情形，並依刑法第71條第1 項之規定先加
    後減之。爰審酌被告甲○○、戊○○年輕氣盛，僅因小額之
    債務糾紛，竟攜帶如附表編號1 至編號3 所示之物並聚眾而
    為本案犯行之犯罪動機、目的、手段、所生危害及渠等之品
    行、智識程度、犯罪後之態度等一切情狀，各量處如主文所
    示之刑，以示懲儆。末按，本件被告甲○○、戊○○犯罪後
    ，中華民國九十六年罪犯減刑條例業已制定，經總統於96年
    7 月4 日公布，同年月16日生效施行，查本件被告被告甲○○、戊○○之犯罪時間，係在96年4 月24日以前，核與中華
    民國九十六年罪犯減刑條例所規定之減刑條件相符，爰依該
    條例第2 條第1 項第3 款規定減其宣告刑二分之一，並依該
    條例第9 條及刑法第41條第1 項前段等規定，諭知如易科罰
    金之折算標準。
五、扣案如附表編號1 至編號3 所示之物，係供被告甲○○、戊○○為本案犯罪所用之物，且係被告甲○○所有，業據其供
    明無訛，爰依刑法第38條第1 項第2 款之規定，對被告甲○○及其共同正犯即被告戊○○均宣告沒收；至於扣案如附表
    編號4 所示之槍管係因被告甲○○為警當場查獲後，經警帶
    同被告至其住處所扣得，迭為被告甲○○所供述，而依偵查
    卷內之扣押物品目錄表、被告甲○○之警詢筆錄足知警員確
    實於查獲被告甲○○後曾至其住處查扣其他物品，雖於該扣
    押物品目錄表未將如附表編號4 所示之外接槍管列明，惟衡
    諸前開證人乙○○所述及本院勘驗結果，被告甲○○所供尚
    非無足採信，則如附表編號4 所示之槍管固原用以接合於如
    附表編號1 所示之槍枝，然既然被告甲○○並未攜帶至「好
    客多傢俱店」而為本案犯行，自與本案犯行無涉，爰不於本
    案宣告沒收，附此敘明。
據上論斷，應依刑事訴訟法第299 條第1 項前段，刑法第28條、
第346 條第3 項、第1 項、第25條、第47條第1 項、刑法第41條
第1 項前段、第38條第1 項第2 款，刑法施行法第1 條之1 第1
項、第2 項前段，中華民國九十六年罪犯減刑條例第2 條第1 項
第3 款、第7 條、第9 條，判決如主文。
本案經檢察官己○○到庭執行職務。
中　　華　　民　　國　　96　　年　　8 　　月　　28　　日
                  刑事第十五庭  審判長法  官  陳鴻清
                                      法　官  朱嘉川
                                      法  官  劉安榕
以上正本證明與原本無異。
如不服本判決，應於判決送達後10日內向本院提出上訴狀（應附
繕本），上訴於臺灣高等法院。
                                      書記官  莊川億
中　　華　　民　　國　　96　　年　　8 　　月　　29　　日
附錄本案論罪科刑法條全文：
刑法第346 條：
意圖為自己或第三人不法之所有，以恐嚇使人將本人或第三人之
物交付者，處六月以上五年以下有期徒刑，得併科一千元以下罰
金。
以前項方法得財產上不法之利益，或使第三人得之者，亦同。
前二項之未遂犯罰之。
附表：
┌──┬─────────────┬───┬─────┐
│編號│名                     稱 │數  量│備註      │
├──┼─────────────┼───┼─────┤
│ 1  │仿雙管霰彈槍外型製造之槍枝│  壹枝│不含外接之│
│    │〈槍枝管制編號：0000000000│      │槍管      │
│    │〉（不具殺傷力）。        │      │          │
├──┼─────────────┼───┼─────┤
│ 2  │填充氣體式玩具金屬彈殼    │  貳顆│          │
├──┼─────────────┼───┼─────┤
│ 3  │紙袋〈吳記餅店〉          │  壹個│          │
├──┼─────────────┼───┼─────┤
│ 4  │外接槍管                  │  壹枝│          │
└──┴─────────────┴───┴─────┘
